【裁判字號】    99,訴,259
【裁判日期】    990902
【裁判案由】    違反槍砲彈藥刀械管制條例
【裁判全文】
臺灣苗栗地方法院刑事判決               99年度訴字第259號
公  訴  人  臺灣苗栗地方法院檢察署檢察官
被      告  乙○○
選任辯護人  陳鎮律師
上列被告因違反槍砲彈藥刀械管制條例案件，經檢察官提起公訴
（98年度偵字第2610號），本院判決如下：
    主  文
乙○○犯非法持有可發射子彈具殺傷力之槍枝罪，累犯，處有期
徒刑參年陸月，併科罰金新臺幣陸萬元，罰金如易服勞役，以新
臺幣壹仟元折算壹日，扣案之改造手槍壹枝（含彈匣壹個，槍枝
管制編號：0000000000）及子彈參顆均沒收。又犯竊盜罪，累犯
，處有期徒刑伍月。又犯妨害公眾往來安全罪，累犯，處有期徒
刑肆月。應執行有期徒刑肆年，併科罰金新臺幣陸萬元，罰金如
易服勞役，以新臺幣壹仟元折算壹日，扣案之改造手槍壹枝（含
彈匣壹個，槍枝管制編號：0000000000）及子彈參顆均沒收。
    犯罪事實
一、乙○○於民國92年間，因違反毒品危害防制條例案件，經本
    院判處有期徒刑11月確定，又於同年間，因違反妨害兵役治
    罪條例、槍砲彈藥刀械管制條例、竊盜及強制罪等案件，經
    本院分別判處有期徒刑4 月、1 年5 月（併科罰金新臺幣15
    萬元）、1 年4 月、2 月，有期徒刑部分應執行刑3 年2 月
    確定，上開2 部分嗣經本院裁定應執行有期徒刑4 年，復經
    本院裁定減刑並應執行有期徒刑2 年，甫於96年7 月13日縮
    短刑期假釋出監，繼於97年4 月26日假釋期滿執行完畢，猶
    不知悔改，於下列時、地為各該犯罪行為：
(一)、乙○○基於意圖為自己不法所有之犯意，於98年5 月8 日上
    午11時許，在苗栗縣苗栗市大坪頂公墓旁某處產業道路，見
    甲○○所有之車牌號碼4673-LB 號自用小客車停放該處（原
    停放在台中縣大甲鎮○○路321 號前）且未上鎖，竟進入該
    車內啟動電門發動後，將上開車輛竊取得手後，改懸掛其先
    前自劉國龍處取得劉國龍所有之車牌號碼1383 -NA號車牌2
    面，以避免查緝，並作為代步使用。
(二)、乙○○明知可發射子彈具有殺傷力之槍枝，及可供該槍枝使
    用具有殺傷力之子彈，分別係槍砲彈藥刀械管制條例所列管
    之槍枝及彈藥，非經主管機關許可，均不得持有。竟於98年
    5 月8 日下午3 時許，駕駛上開懸掛車牌1383-NA 號之車輛
    ，以購毒施用之名義，搭載不知情之己○○、戊○○、丁○○（上開3 人所涉違反槍砲彈藥刀械管制條例部分，業據檢
    察官另為不起訴處分；另己○○於偵查中以「劉寶蓮」之名
    義應訊及簽名，涉犯偽造文書部分，亦經本院另案審結）等
    人，先前往新竹市○○○○道旁某處，由乙○○向真實姓名
    年籍不詳綽號「阿財」之成年男子，以新臺幣（下同）2 萬
    元之價格，購買具有殺傷力仿COLT廠半自動改造手槍1 枝（
    槍枝管制編號：0000000000號）及可供擊發之口徑6.9mm 改
    造子彈5 顆，嗣前往苗栗縣竹南鎮○○里○○段157 號土地
    ，由乙○○指示不知情之己○○下車拿取面紙盒1 個（內放
    置上開槍彈），乙○○自斯時起，即未經許可持有上開具有
    殺傷力之改造手槍、子彈，並將之藏放在駕駛座旁車門內。
(三)、乙○○隨後駕駛上開車輛搭載己○○、戊○○、丁○○等人
    ，於98年5 月8 日下午4 時15分許，行經苗栗縣竹南鎮○○
    路段時，因員警接獲失竊車輛通報而駕車尾隨，沿路行經民
    權街、民族街、自由街，俟乙○○駕車右轉延平路之際，警
    察即以手勢及鳴笛示意攔檢，詎乙○○恐因車上之槍彈等違
    禁物被查獲，竟基於以超速、逆向行駛、闖越紅燈及任意變
    換車道之方法致生往來危險之犯意，以時速約100 公里之速
    度，加速逃逸，並於延平路上逆向行駛，任意變換車道，闖
    越延平路上所設置之紅燈，俟於同日下午5 時15分許，右轉
    環市路至清寧橋北端與永貞路口（起訴書誤載為中央路）時
    ，不慎撞擊在該處停等紅燈之車號0020-VG 號自小客車，繼
    又撞擊設置在該路口之號誌指示燈，致生其他車輛及行人往
    來之公共危險。嗣因車輛卡在分隔島上無法行駛，警員吳偉
    忠、丙○○為免其他人車受到危險，遂朝該車輪胎等處射擊
    示警，乙○○等人始下車受檢。嗣在乙○○所駕駛該車內，
    扣得上開改造手槍1 枝、改造子彈5 顆及與本案無涉之安非
    他命1 包、海洛因1 包、毒品吸食器1 組（涉犯毒品罪嫌部
    分，由檢察官另案偵辦）、汽車鑰匙1 組、米色背心1 件等
    物。
二、案經苗栗縣警察局竹南分局報請臺灣苗栗地方法院檢察署檢
    察官偵查起訴。
    理  由
壹、證據能力部分
一、被告於警詢及偵訊中之自白是否具有證據能力乙節
(一)、按被告之自白，非出於強暴、脅迫、利誘、詐欺、疲勞訊問
    、違法羈押或其他不正之方法，且與事實相符者，得為證據
    。又被告陳述其自白係出於不正之方法者，應先於其他事證
    而為調查。該自白如係經檢察官提出者，法院應命檢察官就
    自白之出於自由意志，指出證明之方法，刑事訴訟法第156
    條第1、3項分別定有明文。亦即被告之自白係出於自由意思
    ，且與事實相符者，即有證據能力，反之，若係非法取供者
    ，因其陳述非出於任意性，其所為之陳述即無證據能力。本
    件被告於警詢、偵訊時曾就犯罪事實為自白，惟被告於本院
    審理時抗辯其自白之任意性，辯稱：警察在製作筆錄前，利
    用其抽煙之際，說如果認罪的話，就不對其女友己○○及其
    餘友人採尿，若否認犯罪就將其收押；而偵訊時，係為了交
    保才承認云云。從而，本院自應先就被告之前警詢及偵訊所
    為之自白是否出於任意性，先為說明。
(二)、關於被告警詢自白部分
 1、依證人即苗栗縣警察局竹南分局後龍分駐所警員李毓鵬於本
    院審理時證稱：查獲毒品後，只有被告說毒品是他的，然後
    我們再詢問其他的人，也都向我們坦承說都有施用毒品的習
    慣，所以才全部驗尿；未曾對被告說過若承認槍砲及竊盜等
    罪，就不對其女友或者是同行的人驗尿，亦不移送等語（見
    本院卷第87、88頁），且證人即同所警員張志欽亦為相同之
    證述（見本院卷第93頁背面）；再者，被告之警詢過程係採
    一問一答、連續製作之方式，而當時被告所選任之辯護人江
    錫麒律師亦全程陪同在場，保障被告之權利，此觀警詢筆錄
    即明（見本院卷第90頁），在此情況下，員警自不可能對被
    告為任何利誘或不法取供之行為；況且，倘若被告之前為警
    利誘，其自可詢問律師，分析利害關係，亦應不可能對實際
    上並未犯罪之行為，為不利於己之供述，否則被告花費委請
    律師之目的為何？甚且，被告在證人李毓鵬於應訊台作證時
    ，已明白確認當時對其利誘者不是李毓鵬（見本院卷第92頁
    ），待於證人張志欽於應訊台作證時卻又改口辯稱係李毓鵬
    云云（見本院卷第96頁），衡情，證人李毓鵬作證時，距離
    被告位置較近，且被告觀察該證人之時間長，有充分之機會
    與適當之距離得以辨識是否其人，惟被告當時明確表示並非
    該人，反而在事後、距離較遠處改口辨認係該名員警對其利
    誘，此舉顯與常情不符，益徵被告所辯遭員警利誘乙節，不
    足採信。
 2、次者，員警當場除查獲被告外，同時查獲在場之證人丁○○
    、己○○、戊○○等3 人及第一級毒品海洛因、第二級毒品
    安非他命、施用毒品之器具乙節，為被告所不否認，衡情，
    員警查獲毒品，均會詢問在場人，並徵得其等同意，採集尿
    液，以確定犯罪行為人，此情亦經證人李毓鵬證述在卷（見
    本院卷第87頁），而證人丁○○、戊○○、己○○等均同意
    警察採集尿液送驗乙節，亦有其等之警詢筆錄可查，足見證
    人李毓鵬並無利誘被告自白犯罪之必要；況且，員警辦案所
    移送之人犯及案件越多，績效越高，自屬有利於員警，衡情
    ，員警為了爭取較高之辦案績效，豈有可能不對涉案之相關
    嫌犯移送調查，而僅調查被告並僅移送該單一案件，且故意
    不予調查移送，又事涉風紀瀆職嫌疑？可見證人李毓鵬等人
    實無對被告以利誘之方式獲取其自白之行為及必要。
 3、再者，被告雖辯稱當時與證人丁○○、己○○一起抽煙時，
    警察叫其認罪云云，惟證人己○○證稱當時並未聽到警察跟
    被告說話之內容，而係聽到警察叫丁○○指證被告犯罪等語
    （見本院卷第168 頁背面），參以證人己○○與被告為男女
    朋友關係，為被告所不否認（見本院卷第39頁），則證人己○○應無故意為不利於被告之證述；至證人丁○○先證稱認
    罪可以換取交保云云，嗣又改稱警察叫被告認罪則其餘人可
    以不用驗尿云云（見本院卷第149 頁、第153 頁背面），顯
    見其證述前後不一而有瑕疵可指，佐以證人丁○○已有多次
    前科紀錄，有本院98年度訴字第790 號裁判書查詢在卷可憑
    ，其對於警察並無交保權利自無法諉為不知，足見其上開證
    詞與事實不符，從而，被告所辯，既無積極證據佐證，又與
    證人之證述不符，實難採信。
(三)、關於被告偵訊自白部分
    查竊盜或公共危險係屬違法之事，而未經許可持有槍彈亦係
    警方極力查緝之嚴重犯罪行為，刑責甚重，此為一般人所週
    知之事實，被告於98年5 月9 日偵訊當時既為滿31歲之智識
    健全之正常成年人，應具有相當之智識、能力自由判斷對其
    自身利害相關之事，則其對自承上開各罪等犯行之後果，理
    應知之甚明，乃其竟因害怕被收押禁見，或欲求交保即陷自
    己入罪，故意承認不實之犯行，實與常情有違；抑且，被告
    前有竊盜、毒品及槍砲之犯罪紀錄，有臺灣高等法院被告前
    案紀錄表在卷可按，對於司法程序難謂無一定之認識，其對
    檢察官並非以認罪與否為是否具保之決定及事實真相並非單
    憑其1 人之供述即可認定乙節，亦難諉為不知；甚且，被告
    所選任之辯護人江錫麒律師於偵訊時全程在場保障其權利，
    此觀偵訊筆錄即明（見偵查卷第127 頁），則被告之辯護人
    豈會任由被告基於交保之原因而承認莫須有之罪名？是被告
    此部分所辯，顯不可採信。
(四)、綜上，被告所述遭警利誘之情節，與事實不符，本件尚難遽
    認被告於警詢及偵訊時之自白係出於利誘之不正方法，況觀
    諸被告自白之經過、變遷之有無及程度（於警詢調查初期為
    自白，於檢察官偵訊時仍為相同之自白）、自白與客觀證據
    之整合性（自白之主要部分得經由客觀證據予以補強，與犯
    行現場之客觀狀況相符，詳如後述），自白本身不含不自然
    、不合理之內容（失竊車輛係由被告所駕駛、查扣之槍彈係
    由駕駛座旁之車門內搜索扣得），自白之內容具有寫實性、
    臨場感、自發性、等質性、具體性、一貫性、詳細性、明確
    性、自然性，足見被告之自白應亦具有信用性。故被告辯稱
    其自白不具任意性，洵無足採，從而，被告之警詢及偵訊時
    之自白應認具有任意性，且核與事實相符（此部分詳如後述
    ），自得採為證據。
二、證人丁○○、己○○、戊○○於警詢中所為之供述，屬審判
    外之陳述，經被告及辯護人爭執其證據能力（見本院卷第56
    頁背面、第198 頁），且查無刑事訴訟法第159 條之1 至第
    159 條之4 所定例外得為證據之情形，依刑事訴訟法第159
    條第1 項，不得作為認定犯罪事實存否之實體證據（但非不
    得作為「彈劾證據」，最高法院94年度台上字第6881號、96
    年度台上字第4363號判決意旨參照）。
三、按刑事訴訟法第159 條之5 第1 項「被告以外之人於審判外
    之陳述，雖不符前4 條之規定，而經當事人於審判程序同意
    作為證據，法院審酌該言詞陳述或書面陳述作成時之情況，
    認為適當者，亦得為證據」之規定，觀諸其立法理由謂：「
    二、按傳聞法則的重要理論依據，在於傳聞證據未經當事人
    之反對詰問予以核實，乃予排斥。惟若當事人已放棄對原供
    述人之反對詰問權，於審判程序表明同意該等傳聞證據可作
    為證據，基於證據資料愈豐富，愈有助於真實發見之理念，
    此時，法院自可承認該傳聞證據之證據能力。三、由於此種
    同意制度係根據當事人的意思而使本來不得作為證據之傳聞
    證據成為證據之制度，乃確認當事人對傳聞證據有處分權之
    制度。為貫徹本次修法加重當事人進行主義色彩之精神，固
    宜採納此一同意制度，作為配套措施。然而吾國尚非採澈底
    之當事人進行主義，故而法院如認該傳聞證據欠缺適當性時
    （例如證明力明顯過低或該證據係違法取得），仍可予以斟
    酌而不採為證據，爰參考日本刑事訴訟法第326 條第1 項之
    規定，增設本條第1 項。」由此可知，第159 條之5 第1 項
    之規定，僅在強調當事人之同意權，取代當事人之反對詰問
    權，使傳聞證據得作為證據，並無限制必須「不符合同法第
    159 條之1 至第159 條之4 」，始有適用，故依條文之目的
    解釋，第159 條之5 第1 項之規定，並不以被告以外之人於
    審判外之陳述「不符合」同法第159 條之1 至第159 條之4
    有關傳聞證據例外規定之情形，始有其適用（臺灣高等法院
    暨所屬法院96年法律座談會刑事類提案第26 號 研討結果參
    照）。又增訂刑事訴訟法第159 條之5 第1 項所參考之日本
    國刑事訴訟法第326 條第1 項，其文義為「檢察官及被告同
    意作為證據之書面或供述，法院考量該書面或供述作成時之
    情況認為相當時，不論第321 條至前條（第325 條）之規定
    ，亦得作為證據」，可見，我國法所借鏡之日本國法，其操
    作模式係：法院首先確認有無當事人之同意，待確認當事人
    不同意時，始探究該傳聞證據是否該當刑事訴訟法第321 條
    以下（為傳聞例外規定，相當於我國法第159 條之1 至之4
    ）之要件。易言之，當事人之同意乃係傳聞法則例外之第一
    次關口，亦為傳聞法則例外之最先位規定。如當事人同意將
    傳聞證據作為證據使用，法院即毋庸再去論述是否有符合其
    他傳聞例外規定之適用。是本案公訴人、被告及辯護人如有
    同意以下本院所引用之傳聞證據均作為證據使用，對於本院
    引用之傳聞證據顯已放棄反對詰問權，並同時有賦予證據能
    力之意思表示，則該傳聞證據既已有證據能力，而得作為論
    罪之依據，於邏輯上本院並毋庸再去細究該傳聞證據是否合
    致刑事訴訟法第159 條之1 至之4 等規定。查本案經本院引
    用之被告以外之人於審判外之言詞或書面陳述（除證人丁○○、己○○、戊○○於警詢中之證述無證據能力，已說明如
    前外），業據檢察官、被告及辯護人於審判程序一致同意作
    為證據（本院卷第198 頁背面至201 頁），本院審酌前開陳
    述作成時之情況，尚無違法或證明力明顯過低之瑕疵，與本
    案待證事實復具有相當關連性，亦認為適當，依刑事訴訟法
    第159 條之5 第1 項，前開傳聞證據均得作為證據。
四、內政部警政署刑事警察局98年6 月10日刑鑑字第0980066712
    號鑑驗書，屬刑事訴訟法第206 條之鑑定報告，依同法第15
    9 條第1 項之除外規定（參照該條立法修正理由(三)），得為
    證據。
五、扣案之改造手槍1 枝及子彈5 顆，均係以物件之存在及其呈
    現之狀態為證據資料，性質上屬物證而非供述證據；員警拍
    攝之照片及監視器錄影畫面翻拍照片，則係依機器之功能，
    攝錄實物形貌而形成之圖像，並非人類意思表達之言詞或書
    面陳述，不含供述要素，當不在刑事訴訟法第159 條第1項
    規定「被告以外之人於審判外之言詞或書面陳述」之範圍內
    ，性質上亦應屬於非供述證據，無傳聞法則之適用（最高法
    院97年度台上字第3854號判決意旨參照），以上證據均非實
    施刑事訴訟程序之公務員因違背法定程序而取得，與本案待
    證事實復具有自然之關連性，自有證據能力。
貳、實體部分
一、訊據被告矢口否認有竊盜、未經許可持有改造手槍、子彈及
    公共危險等犯行，辯稱：(1)上開車輛係丁○○偷的，當天是
    他開車來載我；(2)我沒有叫己○○下車拿東西，是叫她找人
    ，亦未持有槍彈；(3)我沒有逆向行駛，也沒有闖紅燈，只是
    到路口時順勢轉彎云云。然查：
(一)、關於被告如何於上開時、地竊取車牌號碼4673-LB 號自用小
    客車，並改懸掛案外人劉國龍所有之車號1383-NA 號車牌，
    及駕駛該車搭載丁○○、戊○○、己○○等人先前往新竹市
    ○○○○道附近向姓名年藉不詳綽號「阿財」之成年男子購
    買槍彈，又驅車前往苗栗縣竹南鎮○○段第157 號土地附近
    ，拿取上開槍彈等物，嗣駕車行經苗栗縣竹南鎮○○路○路
    段，至延平路之際，因警示意攔檢未停，在環市路至清寧橋
    北端永貞路口，不慎撞擊車號0020-VG 號自小客車及設置該
    處之號誌指示燈肇事後，卡在該處無法動彈等情，業據被告
    於警詢及偵查中坦白承認，並經證人丁○○、戊○○、己○○於偵查中及本院審理時、證人即苗栗縣警察局竹南分局竹
    南派出所警員丙○○於本院審理時、證人即被害人甲○○、
    廖秀玲警詢中證述在卷，且有苗栗縣警察局槍枝初步檢視報
    告表、失車- 唯讀案件基本資料、車籍查詢- 基本資料詳細
    畫面、贓物認領保管單、警員丙○○、吳偉忠出具之報告書
    、警員吳耀瑋出具之職務報告書各1 份、現場照片9 張、警
    員繪製之路線圖暨所附照片6 張在卷可稽（以上見偵查卷第
    68 -70、71、73、74、78-82 、93頁、本院卷第65 -68、83
    頁），此外，並有改造手槍1 枝及子彈5 顆扣案可資佐證。
    又扣案之改造手槍1 枝及子彈5 顆經送請內政部警政署刑事
    警察局鑑定結果：「一、送件手槍1 枝（槍枝管制編號
    0000000000），認係改造手槍，由仿COLT廠半自動手槍製造
    之槍枝，換裝土造金屬槍管而成，擊發功能正常，可供擊發
    適用子彈使用，認具殺傷力。二、送鑑子彈5 顆，認均係非
    制式子彈，由金屬彈殼組合直徑6.9 ±0.5mm 金屬彈頭而成
    ，採樣2 顆試射，可擊發，認均具殺傷力。」等情，有該局
    98年6 月10日刑鑑字第0980066712號鑑驗書1 份在卷可稽（
    見偵查卷第137 、138 頁）。顯見被告警詢及偵查中之自白
    與事實相符，被告所為上開犯行，事證明確，堪予採信。
(二)、被告於本院審理時改口辯稱上開車輛係丁○○開來的云云。
    惟當日係由被告駕駛上開車輛，先後前往搭載證人丁○○、
    戊○○及己○○，並邀其等共同前往購買毒品等情，已據證
    人丁○○、戊○○於偵查中及本院審理時結證無訛，且互核
    相符，參以被告與證人丁○○、戊○○之間並無過節乙情，
    為被告所不否認（見本院卷第55頁背面、第56頁），則上開
    2 位證人應無故意設詞誣陷被告之理；雖證人丁○○於本院
    審理時證稱曾看過年籍不詳名為「賴淦」之人（音同）駕駛
    上述車輛乙節，惟其對「賴淦」如何取得該車及交給乙○○
    駕駛等重要情節均交代不清，且未能提供真實姓名供本院查
    考；況被告自警詢、偵訊，迄至本院準備程序時，均未曾提
    及「賴淦」之人，倘若上述車輛係「賴淦」所交付，被告直
    接供出上情即可脫免刑責，何須辯稱車輛係丁○○所駕駛？
    可見證人丁○○此部分之證詞是否屬實，顯有可疑。至上述
    車輛所懸掛之車號1383-NA 號車牌雖係丁○○之弟劉國龍所
    有乙節，亦為證人丁○○所不否認，然證人丁○○復證稱並
    未與劉國龍同住，不清楚劉國龍平時使用車輛情形，劉國龍
    也未將該車交予其本人或賴淦保管等語（見本院卷第197 、
    198 頁），顯見證人丁○○對該車及車牌之使用狀況並不瞭
    解，從而，本件不能單憑車牌係丁○○之弟所有，即率爾認
    定該車係由丁○○所駕駛或竊取。
(三)、被告雖又辯稱並未叫己○○下車拿東西乙節，然被告搭載證
    人丁○○、戊○○及己○○等人前往苗栗縣竹南鎮○○段第
    157 號土地，由己○○依被告指示下車拿取一個面紙盒之重
    要情節，迭據證人丁○○、戊○○及己○○於偵查中及本院
    審理時證述在卷，且始終一致，互核相符，被告甚至當庭質
    問證人己○○，仍堅稱被告確係叫其下車拿東西而非找人等
    語（見本院卷第170 頁），佐以證人己○○不會故意陷害被
    告乙節，為被告所不否認（見本院卷第39頁），堪認該等證
    人所為上開證述確與事實相符；且前揭車輛自始至終均由被
    告所駕駛，該等證人未曾駕駛該車或碰觸駕駛座旁車門乙節
    ，亦據證人丁○○、己○○、戊○○證述屬實（見本院卷第
    152 頁、160 、174 頁），而證人丁○○亦證稱警察係在上
    述車輛駕駛座旁車門搜出面紙盒，盒內查獲本件扣案之槍彈
    等語（見本院卷第151 頁背面），此情核與證人即苗栗縣警
    察局竹南分局大同派出所警員吳耀瑋證稱搜出槍彈之過程吻
    合（見本院卷第101 至103 頁）；再觀之卷附面紙盒照片（
    見偵查卷第80頁），內部確係藏放槍枝，而證人己○○亦確
    認其所拿取之面紙盒係照片顯示之面紙盒無誤，僅當時尚未
    拆開等語（見本院卷第165 頁），從而，本件槍彈係放置在
    面紙盒內，由被告指示己○○下車拿取，嗣放在被告駕駛座
    旁車門，處於被告實力支配之下，由被告持有等事實，應堪
    認定。
(四)、被告再辯稱未涉犯公共危險罪乙節。按刑法第185 條第1 項
    之妨害公眾往來安全罪，採具體危險制，祇須造成公眾往來
    之危險狀態為已足，不以發生實害為必要（最高法院79年台
    上字第2250號判例意旨可資參照）。被告以時速約100 公里
    之高速行駛於市區道路，且逆向行駛，任意變換車道，致使
    其他車輛必須閃躲，又闖越延平路上之紅燈號誌，最後撞擊
    車號0020-VG 號車輛及號誌指示燈肇事等情，已據證人丙○○證述明確（見本院卷第176 頁背面、177 、179 頁），且
    證人己○○亦證稱當時確有闖越紅燈等語（見本院卷第160
    頁），因此，由上開被告駕車行駛之方式及最終肇事之情形
    觀之，顯然足以使參與交通之其他車輛及行人發生往來之危
    險狀態；再依卷附照片，當時現場光線充足，視線良好，道
    路尚有其他車輛，被告亦坦承有超車等語（見本卷第180 頁
    ），而當時為下午4 、5 時許，可見並非車流量少之時段，
    被告明知警車在後鳴笛追趕，猶仍以高速於道路上逆向行駛
    ，嗣因撞擊使車輛卡住無法動彈，始未繼續行駛，顯見其主
    觀上有妨害公眾往來危險之犯意甚明，且此舉顯與一般單純
    違反道路交通安全規則之情形不同，故被告辯稱並未造成公
    共危險云云，實難採信。
(五)、綜上所述，被告上開所辯，顯係事後卸責之詞，不足採信，
    本件事證明確，被告上開犯行，均堪認定。
二、論罪科刑
(一)、核被告所為，係犯槍砲彈藥刀械管制條例第8 條第4 項之未
    經許可持有可發射子彈具有殺傷力之改造手槍罪，及同條例
    第12條第4 項之未經許可持有子彈罪、刑法第320 條第1 項
    之竊盜罪及同法第185條第1項之妨害公眾往來安全罪。
(二)、被告以一持有行為，同時觸犯上開未經許可持有可發射子彈
    具有殺傷力之改造手槍罪及未經許可持有子彈罪二罪名，為
    想像競合犯，應依刑法第55條規定，從一重之未經許可持有
    可發射子彈具有殺傷力之改造手槍罪處斷。
(三)、被告所犯上開各罪，犯意各別，行為互異，應予分論併罰。
(四)、被告有如犯罪事實欄所載之前科及執行紀錄，有臺灣高等法
    院被告前案紀錄表1 份在卷可稽，其受徒刑之執行完畢後，
    5 年以內故意再犯前開有期徒刑以上之罪，為累犯，均應依
    刑法第47條第1項之規定，加重其刑。
(五)、爰審酌被告無視法律禁令，未經許可持有改造手槍及子彈，
    對社會治安及不特定人之生命、身體、財產有潛在之危險，
    被告持有改造槍彈之數量尚屬不多，持有時間不長；又不以
    正當途徑賺取財物，竟竊取他人所有之車輛，造成車主之損
    害，復因警察攔檢未停，反在道路上超速、逆向行駛、闖越
    紅燈、任意變換車道，影響車輛、行人往來之公共安全，及
    其生活狀況、智識程度、犯後否認犯行之態度等一切情狀，
    分別量處如主文所示之刑，及定應執行之刑，併就罰金部分
    諭知罰金易服勞役之折算標準。
(六)、扣案之具有殺傷力之改造手槍1 枝（含彈匣1 個，槍枝管制
    編號：0000000000）及子彈3 顆，均係違禁物，不問何人所
    有，均依刑法第38條第1 項第1 款規定，宣告沒收。至具有
    殺傷力之子彈2 顆，經送鑑定時試射擊發，僅餘彈殼，皆失
    去子彈之構造及功能，已非屬違禁物，爰不另予宣告沒收。
三、不另為無罪之諭知部分
(一)、公訴意旨另略以：被告乙○○於上開時間，駕駛前揭車輛搭
    載丁○○等人，行經苗栗縣竹南鎮○○路段，右轉延平路時
    ，遇警示意攔檢盤查，詎乙○○竟基於妨害公務之犯意，駕
    車加速逃逸，行駛至該鎮○市路與永貞路口時，不慎衝撞停
    在該處之車號0020-VG 號車輛及號誌指示燈後，又倒車加速
    作勢欲衝撞後方之車輛，以此方法對於依法執行逮捕職務之
    公務員，施以強暴脅迫，因認被告另涉犯刑法第135 條第1
    項之妨害公務罪。
(二)、按被告未經審判證明有罪確定前，推定其為無罪；犯罪事實
    應依證據認定之，無證據不得認定犯罪事實，刑事訴訟法第
    154 條定有明文。又不能證明被告犯行者，應諭知無罪之判
    決，刑事訴訟法第301 條第1 項亦定有明文。按刑法第135
    條第1 項之罪，以對於公務員依法執行職務時施強暴脅迫為
    要件。此之所謂施強暴，不以對於公務員之身體直接實施暴
    力為限，凡以公務員為目標，而對物或對他人施暴力，其結
    果影響及於公務員之執行職務者，亦屬之。且所稱「強暴」
    ，係指一切有形力即物理力之行使，不問其係對人或對物為
    之均包括在內（最高法院84年度台非字第333 號、82年度台
    上字第608 號等判決要旨參照）。
(三)、公訴人認被告涉犯妨害公務罪嫌，無非係以被告拒捕之事實
    及苗栗縣警察局竹南分局竹南派所警員吳耀瑋、丙○○所出
    具之職務報告書資為其論據，訊據被告堅決否認有妨害公務
    罪嫌，辯稱：當時車輛已經卡住，警察即開槍射擊，其並未
    駕車衝撞警察等語。經查：
 1、被告於上開時、地駕車遇警示意攔查未停，一路行駛至環市
    路○○○路口，不慎撞擊停在該處之車號0020-VG 號車輛及
    號誌指示燈，嗣並卡在該處無法行駛等情，已如前所述。
 2、惟被告在駕車行駛過程中與員警所駕駛之車輛間，均相隔其
    他車輛而有相當距離，且被告之車輛嗣因撞擊而卡在號誌指
    示燈處無法動彈，僅車身晃動，對於員警執行公務並未造成
    妨礙等情，已經證人即丙○○於本院審理時證述明確（見本
    院卷第177 、178 頁），可見被告在上述員警執行職務時，
    並未與員警或警車碰觸，自亦無駕車衝撞警察或警車之行為
    ，是難遽認係以強暴之方式，妨害警員執行職務；縱使，被
    告於車輛卡住後仍腳踩油門，然該車無法動彈乙情，亦如前
    述，仍不能據此認定被告有何以公務員為目標而對人或物施
    以強暴之行為，況依刑法第135 條第1 項所規定之妨害公務
    罪，並無處罰未遂犯之情形，故被告上開所為，實難遽認與
    妨害公務罪之構成要件相符。
(四)、是依檢察官所舉之證據，尚不能使本院形成被告犯妨害公務
    罪之確切心證。此外，卷內並無其他積極證據足資證明被告
    有檢察官所指妨害公務犯行。因不能證明被告有妨害公務犯
    行，原應諭知被告此部分無罪之判決，惟公訴意旨認此部份
    與上開論罪科刑部分（公共危險罪），有想像競合犯之裁判
    上一罪關係，爰不另為無罪之諭知，併此敘明。
據上論斷，應依刑事訴訟法第299 條第1 項前段，槍砲彈藥刀械
管制條例第8 條第4 項、第12條第4 項，刑法第11條前段、第32
0 條第1 項、第185 條第1 項、第55條、第47條第1 項、第51條
第5 款、第42條第3 項前段、第38條第1 項第1 款，刑法施行法
第1條之1第1項、第2項前段，判決如主文。
本案經檢察官黃明正到庭執行職務。
中    華    民    國    99    年    9     月    2     日
                  刑事第一庭  審判長法  官  林 信 旭
                                    法  官  羅 貞 元
                                    法  官  林 卉 聆
以上正本證明與原本無異。
如不服本判決應於收受判決後10日內向本院提出上訴書狀，並應
應敘述具體理由。其未敘述上訴理由者，應於上訴期間屆滿後20
日內向本院補提理由書(均須按他造當事人之人數附繕本)「切勿
逕送上級法院」。
                                    書記官  楊 慧 萍
中    華    民    國    99    年    9     月    2     日
附記論罪法條：
槍砲彈藥刀械管制條例第8條第4項
未經許可，持有、寄藏或意圖販賣而陳列第 1 項所列槍枝者，
處 3 年以上10 年以下有期徒刑，併科新臺幣 700 萬元以下罰
金。
槍砲彈藥刀械管制條例第12條第4項
未經許可，持有、寄藏或意圖販賣而陳列子彈者，處 5 年以下
有期徒刑，併科新台幣 300 萬元以下罰金。
刑法第185條第1項
損壞或壅塞陸路、水路、橋樑或其他公眾往來之設備或以他法致
生往來之危險者，處 5 年以下有期徒刑，拘役或 5 百元以下罰
金。
刑法第320條第1項
意圖為自己或第三人不法之所有，而竊取他人之動產者，為竊盜
罪，處5  年以下有期徒刑、拘役或 5 百元以下罰金。

司法院資訊處製作；財團法人民間司法改革基金會備份。
